【裁判字號】    98,訴,3995
【裁判日期】    990210
【裁判案由】    強盜等
【裁判全文】
臺灣板橋地方法院刑事判決              98年度訴字第3995號
公  訴  人  臺灣板橋地方法院檢察署檢察官
被      告  庚○○
選任辯護人  財團法人法律扶助基金會胡智忠律師
上列被告因強盜等案件，經檢察官提起公訴（98年度偵字第2609
0號）及追加起訴（98年度偵字第29819號），本院判決如下：
    主  文
庚○○犯附表所列各罪，各處如附表所示之刑。應執行有期徒刑
拾貳年。扣案之水果刀、西瓜刀各壹把均沒收。
    事  實
一、庚○○有軍法逃亡等前科及因施用毒品經送觀察、勒戒之紀
    錄，竟猶不知悔改，基於意圖為自己不法所有之竊盜及強盜
    犯意，於附表編號1 至3 、5 、7 、9 、10所示之時間、地
    點及方法，竊取辛○○等人之財物或機車，並於附表4 、6
    、8 所示之時間、地點及方法，以持刀脅迫至使不能抗拒之
    方式，強取癸○○、乙○○及己○○等人之財物或使其交付
    。嗣經己○○報案後，經警循線於98年9 月20日晚間8 時許
    ，在庚○○位於臺北縣三重市○○路○段215 巷33號4 樓之
    26之居所內查獲。庚○○並於犯罪後，犯罪偵查機關尚未知
    悉犯罪者之前，主動向警員供出其所犯如附表編號1 至6 、
    9 、10號所示之犯行，並於上址起出其作案用之西瓜刀、水
    果刀各一把、作案時所穿著之白色球鞋一雙、黑色上衣、黑
    色短褲、黑灰色背包、深藍色口罩各一件等物，及其所竊得
    或強盜所得之黑色短袖T-shirt 、卡其色短褲各一件、貝殼
    廟琥珀飾品、蜜蠟飾品、貔貅飾品各一串、女用皮包二個及
    現金新臺幣（下同）八千五百元等物。另由庚○○帶同員警
    前往臺北縣新莊市○○路、臺北縣三重市○○路○段167 巷
    37號前、臺北市○○區○○街108 號旁、臺北縣新莊市○○
    路660 巷口等地，分別起出所竊得之CJD-316 車號（及庚○○所有之白色安全帽一頂）、GKJ-950 車號、GFJ-555 車號
    、BKA-315 車號之重型機車各一輛（竊得及強盜所得物品部
    分，業經發還各該被害人）。
二、案經甲○○、癸○○、戊○○、己○○、丙○○、壬○○等
    人訴由臺北縣政府警察局蘆洲分局報請臺灣板橋地方法院檢
    察署檢察官偵查起訴及追加起訴。
    理  由
一、證人即被害人丁○○、己○○、辛○○、甲○○、癸○○、
    戊○○、丙○○、壬○○、乙○○、證人簡陳麗珠、黃彥翔
    等人於警詢中所為之證述，及證人丁○○、丙○○、甲○○
    、戊○○、己○○、簡陳麗珠、辛○○、壬○○簽名表示指
    認及具領扣案物品意思之贓物認領保管單，雖均係被告庚○○以外之人於審判外之陳述，然經本院於審判期日調查證據
    時提示被告、辯護人並告以要旨後，被告及辯護人並未於言
    詞辯論終結前就證據能力方面聲明異議，本院審酌上開被害
    人僅為單純竊盜案件之被害人或關係人，前與被告均無怨隙
    ，衡情當無曲詞搆陷被告之動機，是渠等於案發後記憶猶新
    之際所為之言詞或書面證述，可信性甚高，如引為證據應屬
    適當，依刑事訴訟法第159 條之5 規定，即有證據能力，合
    先敘明。
二、前揭事實，業據被告於警詢、偵查及本院審理中均坦承不諱
    ，核與證人丁○○、己○○、辛○○、甲○○、癸○○、戊○○、丙○○、壬○○、乙○○、簡陳麗珠、黃彥翔等人於
    警詢中所為之證述相符，並有贓物認領保管單八紙、車籍查
    詢資料、車輛協尋電腦輸入單各一紙、尋獲電腦輸入單二紙
    、監視器畫面翻拍照片九幀、現場及扣案物品照片十二幀附
    卷可稽暨前揭物品扣案可資佐證，足認被告上開不利於己之
    自白與事實相符。
三、辯護人雖以加重強盜罪部分之各該被害人尚未達不能抗拒之
    程度，應不構成加重強盜罪，竊取機車部分，被告僅供其本
    人代步使用，且使用後將機車騎回原竊取地點附近，應無不
    法所有意圖，僅為使用竊盜，並不構成竊盜罪等語為被告辯
    護。然查：
(一)按強盜罪之所謂「不能抗拒」，係指行為人所為之強暴、脅
    迫等不法行為，就當時之具體事實，予以客觀之判斷，足使
    被害人身體上或精神上達於不能或顯難抗拒之程度而言，最
    高法院91年度台上字第290 號判決意旨可資參照。本案被告
    為成年男子，被害人癸○○、乙○○及己○○則均為女子，
    是被告對上開被害人亮出水果刀、西瓜刀等利器，客觀上自
    足以使被害人身體上或精神上達到不能或顯難抗拒之程度，
    且各該被害人確亦因此而交出財物或任由被告取走，可徵渠
    等主觀上亦因被告持刀械，害怕自己無法抵抗而不敢抗拒甚
    明，是被告所用之手段，顯已達至使癸○○等被害人不能抗
    拒之程度，至為灼然。又辯護意旨雖稱證人己○○於警詢中
    經警方問及是否不能抗拒時，答稱沒有等語，然查證人己○○警詢筆錄係記載：「（問：歹徒有無主動動手打開抽屜或
    控制你行動，使你不能抗拒？）沒有，是我害怕歹徒對我不
    利所以我才自己將錢拿給歹徒。」等語（參見98年度偵字第
    26090 號偵查卷第24頁），是依問答之全文語意及先後次序
    觀之，顯然證人己○○所稱之「沒有」，係針對歹徒即被告
    有無主動動手打開抽屜拿錢而回答，並非直接針對自己是否
    不能抗拒回答，故辯護意旨此部分所述，尚非可採。
(二)就被告竊取機車部分而言，其業已供稱係供己代步使用，顯
    然被告即具有以所有人之地位而支配各該機車以供自己利益
    所用之意圖，而台北地區地狹人稠，機車數量甚多，縱使被
    告將車停放在行竊地點附近，原所有人亦不易尋獲，故若被
    告果僅有暫時借用之意思，自應將機車騎回原處停放而交還
    被害人，然本案被告頂多僅將機車騎回附近而已，並未騎回
    原處，且事隔數日之後，各該所竊機車經被告帶領警方後，
    猶在被告所停放之地點查獲，並未由各該被害人自行尋獲，
    亦可徵被告行竊時並無將機車交還被害人之意思，而有排除
    機車所有人或原管領人支配使用該機車之意思無疑，是被告
    行竊時具有不法所有之意圖，至為明確。辯護意旨此部分所
    辯，亦非可採。
(三)綜上所述，本案事證明確，被告犯行均堪認定。
三、論罪科刑部分：
(一)按窗戶依社會通常觀念認具防盜之作用，屬安全設備之一種
    。又鉗子、六角扳手、西瓜刀及水果刀皆為金屬材質，質地
    堅硬，鉗子及六角扳手均頗為沈重、西瓜刀及水果刀之刀刃
    則十分鋒利、如持以揮擊或砍劈、刺殺人體，客觀上均足以
    對人之生命、身體安全造成危害，性質上應均屬刑法第321
    條第1 項第3 款所定之兇器無疑。故核被告於附表事實欄所
    列之各該行為，分別係犯附表所犯法條及罪名欄所載之罪。
    公訴意旨就附表編號1 部分漏列毀壞門扇此一加重竊盜態樣
    、就附表編號2 部分漏列踰越安全設備此一加重竊盜態樣，
    應予補充。又本件警方係因附表編號8 所示之強盜案（威寶
    電信門市）調閱附近監視器錄影畫面後，發覺犯嫌所駕駛之
    機車為贓車（即附表編號7 所示案件竊盜所得），並再循線
    追查後查獲被告，嗣經被告之供述而陸續查獲其他犯罪事實
    乙節，業據證人即查獲警員吳競森於本院審理中證述甚明（
    參見本院99年1 月5 日審判筆錄第4 、5 頁），堪認就附表
    編號1 至6 、9 、10所示之案件係被告於犯罪被發覺前，即
    向警員自首此部分犯行而接受裁判，爰依刑法第62條前段之
    規定就此部分均減輕其刑。其中附表編號7 部分於警方追查
    過程中，即已獲悉為贓車等情，業如前述，被害車主丁○○
    於警詢中亦證稱其於98年9 月16日中午12時許即已向警方報
    案等語（參見上開偵查卷第21頁），並有車輛尋獲電腦輸入
    單一紙在卷可按，其上載明失竊輸入時間為98年9 月17日晚
    間，是此時警方依據該機車為失竊機車之報案紀錄，顯已有
    確切之根據可合理懷疑被告有竊取該機車或收受贓物之懷疑
    ，是就此部分而言，雖被告嗣後供承竊取該機車，已非屬對
    未發覺之罪而自首，辯護意旨認此部分亦構成自首，尚非可
    採。此外，被告所犯上開各罪間，犯意各別，行為互殊，應
    予分論併罰。
(二)本院爰審酌被告前有犯罪事實欄所示之前科，有臺灣高等法
    院被告前案紀錄表一份在卷可按，素行非佳，且其年方三十
    一歲，年輕力壯，詎不思循正當途徑獲取財物，應予非難，
    被告犯罪之動機、目的在於貪圖不法利益，攜帶兇器之犯罪
    手段對於被害人之威脅甚大，所竊得之財物價值約數千元至
    十餘萬元不等，被害人所受損失不斐，幸經追回部分失物，
    兼衡被告犯罪後始終坦承犯行（僅係由辯護人為其為法律上
    之辯護），態度良好，具有悔意等一切情狀，依法分別量處
    如附表宣告刑欄所示之刑，並定其應執行刑如主文所示，以
    資懲儆。
(三)另檢察官雖以被告年輕力壯，不思勤勉自持，反覆多次犯竊
    盜罪，顯已犯罪成習，請求依法宣告強制工作。惟依上開被
    告前案紀錄表所載，被告成年後僅有軍法逃亡及因施用毒品
    經送觀察、勒戒一次之紀錄，前並無竊盜、強盜或搶奪等前
    科，本次雖係於98年8 月後為多起竊盜、強盜犯行，然被告
    供稱係因受父親於同年6 月間過世所致，核與卷附戶籍查詢
    資料所載相符，且被告僅係因涉及附表編號7 、8 部分之竊
    盜、強盜案件為警方查獲，卻主動供出其餘犯行，並於偵查
    中向檢察官表明希望警察一槍打死我等語（參見上開偵查卷
    第108 頁），足徵被告該段期間情緒並不穩定，尚難認其係
    因有犯竊盜罪之習慣而為本案多起犯行，從而本院爰不予宣
    告強制工作，併此敘明。
(四)扣案之水果刀、西瓜刀各一把，係被告所有供其為本案附表
    編號4 、6 、8 所示加重強盜犯行所用之物，業據其供承在
    卷，爰併依刑法第38條第1 項第2 款之規定宣告沒收。至被
    告持以為本案竊盜犯行所用之六角扳手、鉗子及自備鑰匙等
    物，並未扣案，且為一般市面上常見之物，無法特定，為免
    將來執行困難，爰不予宣告沒收。又扣案被告所有之白色球
    鞋一雙、黑色上衣、黑色短褲、黑灰色背包、深藍色口罩各
    一件及白色安全帽一頂等物，雖係被告作案時所穿著，然此
    為日常生活用品，安全帽亦係駕駛機車時法令規定所需配戴
    之物，本案中僅係用以指認被告身分所用，性質上尚非可認
    係供被告為本案犯行所用之物。另扣案之「林欣怡」身分證
    一張、BENQ牌行動電話一支、MOTOROLA牌行動電話及黑色行
    動電話各二支等物，並無證據證明與本案有何關連，是此部
    分之扣案物品爰均不諭知沒收，特此敘明。
據上論斷，應依刑事訴訟法第299 條第1 項前段，刑法第330 條
第1 項、第321 條第1 項第2 款、第3 款、第320 條第1 項、第
62條、第38條第1 項第2 款，第51條第5 款，刑法施行法第1 條
之1 第1 項、第2 項前段，判決如主文。
本案經檢察官陳旭華到庭執行職務
中    華    民    國    99    年    2     月    10    日
                  刑事第十庭  審判長法  官  李幼妃
                                    法  官  鄭凱文
                                    法  官  張紹省
上列正本證明與原本無異。
如不服本判決，應於送達後10日內敘明上訴理由，向本院提出上
訴狀，上訴於本院第二審合議庭 (應附繕本) 。其未敘述上訴理
由者，應於上訴期間屆滿後20日內向本院補提理由書「切勿逕送
上級法院」。
                                   書記官   陳金蔭
中    華    民    國    99    年    2     月    10    日
附錄本案論罪科刑法條全文
中華民國刑法第320條第1項
意圖為自己或第三人不法之所有，而竊取他人之動產者，為竊盜
罪，處五年以下有期徒刑、拘役或五百元以下罰金。
中華民國刑法第321條第1項第2款、第3款
犯竊盜罪而有左列情形之一者，處六月以上、五年以下有期徒刑
：
二、毀越門扇、牆垣或其他安全設備而犯之者。
三、攜帶兇器而犯之者。
中華民國刑法第330條第1項
犯強盜罪而有第321 條第1 項各款情形之一者，處七年以上有期
徒刑。
附表：
┌─┬────────────────────┬───────┬─────┐
│編│事                                    實│所犯法條及罪名│宣  告  刑│
│號│                                        │              │          │
├─┼────────────────────┼───────┼─────┤
│一│於民國98年8 月18日前某日，先向辛○○之母│刑法第321 條第│犯攜帶兇器│
│  │親以欲承租房屋為由，取得臺北市北投區中央│1 項第2 款、第│毀壞門扇竊│
│  │南路一段178 號3 樓房屋之鑰匙，再於98年8 │3 款之攜帶兇器│盜罪，處有│
│  │月18日下午2 時許，以上開鑰匙侵入上址房屋│毀壞門扇竊盜罪│期徒刑柒月│
│  │後，持客觀上具有危險性、足供兇器使用之鉗│。            │。        │
│  │子一把，破壞上址房屋內2 號及6 號套房房門│              │          │
│  │之門鎖，旋即入內竊取辛○○所有之金飾、戒│              │          │
│  │指、手錶、行動電話、皮包及現金等價值共計│              │          │
│  │新臺幣（下同）十餘萬元之財物，得手後隨即│              │          │
│  │離去（侵入住宅部分未據提出告訴）。      │              │          │
├─┼────────────────────┼───────┼─────┤
│二│於98年8 月底某日上午10時許，持客觀上具有│刑法第321 條第│犯攜帶兇器│
│  │危險性，足供兇器使用之六角扳手一把，拆卸│1 項第2 款、第│踰越安全設│
│  │甲○○所有位於臺北市○○區○○街123 巷6 │3 款之攜帶兇器│備竊盜罪，│
│  │號6 樓房屋之浴室鋁窗，而侵入上址房屋內( │踰越安全設備竊│處有期徒刑│
│  │侵入住宅部分，未據告訴) ，竊取甲○○所有│盜罪。        │陸月。    │
│  │之行動電話一具、太陽眼鏡一副、卡其色短褲│              │          │
│  │、黑色短袖上衣各一件、香水五瓶等物（起訴│              │          │
│  │書漏載香水五瓶另贅載現金一千元），得手後│              │          │
│  │隨即逃逸。                              │              │          │
├─┼────────────────────┼───────┼─────┤
│三│於98年9 月1 日下午5 時許，在臺北市北投區│刑法第320 條第│犯竊盜罪，│
│  │明德路150 巷30-1號旁之公用機車停車格，趁│1 項之竊盜罪。│處有期徒刑│
│  │無人注意之際，持自備之鑰匙一把竊取子○○│              │月。    │
│  │所有車牌號碼為GFJ-555 號之重型機車，得手│              │          │
│  │後供己代步使用。                        │              │          │
├─┼────────────────────┼───────┼─────┤
│四│於98年9 月1 日夜間11時許，駕駛上開所竊得│刑法第330 條第│犯攜帶兇器│
│  │之GFJ-555 車號重型機車，並攜帶客觀上具有│1 項、第321 條│強盜罪，處│
│  │危險性、足供兇器使用之水果刀一把，至臺北│第1 項第3 款之│有期徒刑│
│  │市士林區○○○路102 號前，趁癸○○進入上│攜帶兇器強盜罪│年捌月。扣│
│  │址一樓大門時尾隨在後，並持該刀脅迫癸○○│。            │案之水果刀│
│  │交出皮包，至使癸○○不能抗拒，因而交出其│              │一把沒收。│
│  │所有之皮包一個( 內含癸○○本人身分證、健│              │          │
│  │保卡、郵局金融卡各一件、SONY Ericsson牌 │              │          │
│  │W580i 型號行動電話一具、手機吊飾一只及現│              │          │
│  │金五百元等物) ，得手後隨即駕車離去。    │              │          │
├─┼────────────────────┼───────┼─────┤
│五│於98年9 月6 日上午11時50分許，在臺北縣蘆│刑法第320 條第│犯竊盜罪，│
│  │洲市○○街與永康街口之全家便利商店前，趁│1 項之竊盜罪。│處有期徒刑│
│  │戊○○未及注意之際，徒手竊取戊○○置於長│              │月。    │
│  │椅上之皮包一個( 內含戊○○本人身分證、健│              │          │
│  │保卡、汽車、機車駕駛執照、鄭妤蓁健保卡、│              │          │
│  │印章、名片、住家及機車鑰匙各一支、貝殼廟│              │          │
│  │琥珀飾品、蜜蠟飾品、貔貅飾品各一串及現金│              │          │
│  │一萬三千元等物) ，得手後隨即逃逸。      │              │          │
├─┼────────────────────┼───────┼─────┤
│六│於98年9 月9 日晚間10時40分許，持客觀上具│刑法第330 條第│犯攜帶兇器│
│  │有危險性、足供兇器使用之水果刀一把，至臺│1 項、第321 條│強盜罪，處│
│  │北市○○區○○街21巷20號前，趁乙○○準備│第1 項第3 款之│有期徒刑│
│  │進入上址1 樓大門時，持水果刀脅迫乙○○，│攜帶兇器強盜罪│年捌月。扣│
│  │至使乙○○不能抗拒，而強取乙○○所有之現│。            │案之水果刀│
│  │金一千元，得手後旋即離去。              │              │一把沒收。│
├─┼────────────────────┼───────┼─────┤
│七│於98年9 月16日（起訴書誤載為17日）凌晨1 │刑法第320 條第│犯竊盜罪，│
│  │時許，在臺北市○○區○○路404 號前，趁無│1 項之竊盜罪。│處有期徒刑│
│  │人注意之際，持自備之鑰匙一把竊取丁○○所│              │肆月。    │
│  │有車牌號碼為CJD-316 號之重型機車，得手後│              │          │
│  │供己作為代步之用。                      │              │          │
├─┼────────────────────┼───────┼─────┤
│八│於98年9 月17日下午1 時許，駕駛上開竊得之│刑法第330 條第│犯攜帶兇器│
│  │CJD-316 車號重型機車，並攜帶客觀上具有危│1 項、第321 條│強盜罪，處│
│  │險性、足供兇器使用之西瓜刀一把，進入位於│第1 項第3 款之│有期徒刑柒│
│  │臺北縣五股鄉○○路○段202 號1 樓之威寶電│攜帶兇器強盜罪│年貳月。扣│
│  │信特約中心五股成泰門市部後，持該刀脅迫該│。            │案之西瓜刀│
│  │中心店員己○○（起訴書誤載為「玲」）將錢│              │一把沒收。│
│  │放入背包內，至使己○○不能抗拒，而將其所│              │          │
│  │管領之店內現金共計一萬八千二百五十三元放│              │          │
│  │入庚○○之背包內，庚○○得手後隨即離去。│              │          │
├─┼────────────────────┼───────┼─────┤
│九│於98年9 月18日凌晨2 時許，在臺北縣三重市│刑法第320 條第│犯竊盜罪，│
│  │三和路三段167 巷95號前，趁無人注意之際，│1 項之竊盜罪。│處有期徒刑│
│  │持自備之鑰匙一把竊取丙○○所有車牌號碼為│              │月。    │
│  │GKJ-950 號之重型機車，得手後供己代步使用│              │          │
│  │。                                      │              │          │
├─┼────────────────────┼───────┼─────┤
│十│於98年9 月18日凌晨2 時許，在臺北縣三重市│刑法第320 條第│犯竊盜罪，│
│  │三和路三段167 巷37號前，趁無人注意之際，│1 項之竊盜罪。│處有期徒刑│
│  │持自備之鑰匙一把竊取壬○○所有車牌號碼為│              │月。    │
│  │BKA-315 號之重型機車，得手後供己代步使用│              │          │
│  │。                                      │              │          │
└─┴────────────────────┴───────┴─────┘

司法院資訊處製作；財團法人民間司法改革基金會備份。
